【裁判字號】    99,訴,246
【裁判日期】    991109
【裁判案由】    損害賠償
【裁判全文】
臺灣雲林地方法院民事判決               99年度訴字第246號
原      告  丙○○
訴訟代理人  乙○○
被      告  甲○○
上列當事人間因傷害案件，經原告提起刑事附帶民事訴訟請求損
害賠償（99年度附民字第36號），由本院刑事庭裁定移送民事庭
，本院於民國99年10月26日言詞辯論終結，判決如下：
    主  文
被告應給付原告新台幣伍仟元，及自民國九十九年四月二十三日
起至清償日止，按年息百分之五計算之利息。
原告其餘之訴駁回。
訴訟費用由被告負擔十分之一，餘由原告負擔。
本判決原告勝訴部分，得假執行。
原告其餘假執行之聲請駁回。
    事  實
甲、原告方面：
壹、聲明：
一、被告應給付原告新台幣（下同）1289,140元，及自起訴狀繕
    本送達之翌日即民國（下同）99年4 月23日起至清償日止，
    按年息百分之五計算之利息。
二、原告願供擔保，請准宣告假執行。
貳、陳述：
一、原告與其女兒謝侑臻住雲林縣斗六市○○路203 巷19號，被
    告住於同巷16號，於98年3 月31晚間，被告與原告之女兒謝
    侑臻因停車發生糾紛，被告態度惡劣、口氣囂張，未幾，原
    告步出門外，被告亦自家中出來時，看見原告站在屋前，遂
    一手拿手機，一手拿鑰匙向原告頭部刺過來，原告為防衛乃
    以手抵擋將之撥開，始未被刺到臉部但仍被刺到耳朵、頸部
    及右肩，導致原告受有左耳擦傷、頸椎第4 至第7 節脊椎退
    化性關節炎並神經病變及右肩挫傷之傷害。原告經年餘之治
    療仍未康復，依醫生診斷，尚需核磁共振治療，有醫師出具
    之診斷證明書可證。
二、原告因被告之毆打而受傷害，故依民法第184 條、第193 條
    、第195 條之規定，請求之金額項目如下：
  (一)減少勞動力而增加之費用：
    原告係英才企業社負責人，有從事外務招攬生意之必要。原
    告因頸椎嚴重受傷無法自理生活及外出招攬生意，因此委由
    原告之女兒謝侑臻代為照料並執行業務，原告每月補貼謝侑
    臻15,000元之費用，而自98年4 月1 日起至99年4 月底，共
    支出195000元，因繼續治療尚不知需多久，酌預請求6 個月
    之支出共90,000元，總計請求減少勞動力而增加支出之損害
    為285000元。
  (二)精神慰撫金：
    原告因受傷遭受心神長期之痛苦，尤其尚需開刀施行固定術
    ，尚不知需再創傷多久，才能回復心神健康，酌予請求非財
    產上之損害即精神慰撫金100萬元。
  (三)醫療費用4140元，但原告因受傷至洪揚醫院就診之醫療費用
    ，因未提出收據，不向被告請求。
乙、被告方面：
壹、聲明
一、原告之訴均駁回。
二、訴訟費用由原告負擔。
貳、陳述：
  (一)被告被打的當下眼睛受傷，而且手上抱著自己的皮包，根本
    無法打人。原告及其女兒謝侑臻兩人，一個在後面抱著，一
    個在前面打被告，導致被告的腦部有輕微瘀血，醫生說要開
    刀。
  (二)原告及其女兒謝侑臻是在我晚上加班回家再出去時出手打我
    ，當時已經是晚上10點，她們是預謀傷害，我沒有打她們。
  (三)原告脊椎部分的疾病是96年就開始的，而且被告只是一個弱
    女子，如何能打到原告需要看護？又被告在家常常看到原告
    在對面打掃，不知道為何需要請看護？況且原告的女兒幫忙
    原告的工作，應該是理之常情。
    理    由
壹、兩造爭執之事項：
  (一)被告有無毆打原告致傷？
  (二)原告請求被告賠償之項目及數額各以多少為適當？
貳、法院的判斷：
一、本件原告主張於98年3 月31日晚間，在雲林縣斗六市○○路
    203 巷中，因停車糾紛與被告發生爭執，遭到被告毆打致受
    有傷害，業據原告提出診斷證明書，並有本院98年度易字第
    674 號確定刑事判決在卷可稽，則原告此部分之主張堪信為
    真實（但本院認定之傷害程度如後述）。被告雖辯稱其被打
    的當下眼睛受傷，而且手上抱著自己的皮包，根本無法打人
    云云，惟查，被告於98年4 月3 日至雲林縣警察局斗六分局
    報案及於98年9 月11日在臺灣雲林地方法院檢察署98年度偵
    字第2695號案件應訊時陳稱：有以雙手推開被告丙○○的手
    ，且有與被告丙○○發生拉扯等語（參見警卷第2 頁、偵卷
    第18頁），核與被告辯稱其根本無法打人云云相互矛盾，被
    告上開辯詞尚非可採。堪信診斷證明書記載原告所受左耳擦
    傷0.5 公分、後頸及右肩挫傷等傷害，係與被告互毆所致。
二、被告因不法侵害原告之身體，既經認定，按因故意或過失，
    不法侵害他人之權利者，負損害賠償責任，民法第184 條第
    1 項前段定有明文。又不法侵害他人之身體或健康者，對於
    被害人因此喪失或減少勞動能力或增加生活上之需要時，應
    負損害賠償責任、不法侵害他人之身體、健康、名譽或自由
    者，被害人雖非財產上之損害，亦得請求賠償相當之金額，
    同法第193 條第1 項、第195 條第1 項分別定有明文，原告
    請求被告給付損害賠償，自屬有據。因原告已不請求至洪揚
    醫院就診之醫療費用，茲就原告請求之其他損害賠償金額審
    核如下：
  (一)減少勞動力而增加之費用部分：
    原告雖主張因被告之傷害導致其頸椎嚴重受傷無法自理生活
    及外出招攬生意，因此委由原告之女兒謝侑臻代為照料並執
    行業務，每月補貼謝侑臻15,000元之費用，故請求因減少勞
    動力而增加支出之損害云云，然查，依財團法人佛教慈濟綜
    合醫院大林分院斗六門診部於99年3 月3 日所出具之診斷證
    明書記載，原告因頸椎第5 、6 、7 節椎間盤突出，於96年
    7 月11日至99年3 月3日 之間共門診追治療9 次，可見原
    告頸椎第5 、6 、7 節椎間盤突出係舊疾，並非因被告之傷
    害行為所導致，故難認原告頸椎之疾病為被告之傷害行為所
    致。原告雖又主張因被告之傷害而導致原告原先頸椎第5 、
    6 、7 節椎間盤突出症狀更加嚴重，致需開刀施行固定術云
    云，惟依洪揚醫院99年3 月10日出據之診斷證明書（在本院
    98年度易字第674 號刑事卷第54頁）記載，原告於98年3 月
    31日因左耳擦傷0.5 公分、後頸及右肩挫傷至該院治療後，
    僅於同年04月01日復至該院門診治療一次觀之，其受傷程度
    輕微，尚無法直接證明原告有因被告之傷害行為導致其頸椎
    舊疾更加嚴重，原告復未提出可以證明其頸椎舊疾因被告之
    傷害行為而加重之診斷證明書或其他證明文件，故原告主張
    因被告之傷害導致其頸椎嚴重受傷無法自理生活及外出招攬
    生意，因此委由原告之女兒謝侑臻代為照料並執行業務云云
    ，不足採信，則原告請求被告賠償其因減少勞動力而增加之
    費用顯屬無據。
  (二)精神慰撫金部分：
    原告因被告之傷害行為受有左耳擦傷0.5 公分、後頸及右肩
    挫傷之傷害，有洪揚醫院診斷證明書在卷足憑，堪認原告之
    身體、精神確受有相當痛苦。則本件被告之傷害行為，與原
    告所受之傷害間即有相當因果關係，從而，原告本於侵權行
    為之法律關係，請求被告給付精神慰撫金，即屬有據。復按
    「法院對於精神慰撫金之量定，應斟酌侵權行為人與被害人
    之身分、地位及經濟狀況等關係定之」（最高法院76年台上
    字第1908號判例參照）。查原告於98年4 月4 日在雲林縣警
    察局斗六分局報案時陳稱其與被告因停車糾紛而互毆，而被
    告於該日亦受有臉部、眼球、胸壁、背部挫傷、疑似聽力障
    礙等傷害，本院衡量上情及被告對原告之傷害行為雖屬不該
    ，但原告所受之傷害較被告所受之傷害為輕（兩人受傷均不
    嚴重），並參酌兩造之身分、地位、財產資力（有財產及所
    得資料在卷可考，因屬個人隱私，僅予參酌，不予揭露）等
    一切情狀，認原告請求被告賠償精神慰撫金100 萬元，實嫌
    過高，應以5000元為適當。
  (三)醫療費用部分：
    原告請求4140元，但原告已當庭表示其因受傷至洪揚醫院就
    診之醫療費用，因未提出收據，不向被告請求。至於原告在
    別處就醫所支出之醫療費用，本院認為與被告之傷害行為無
    關，故原告請求醫療費用部分，均屬不應准許。
三、從而，原告本於侵權行為之法律關係，得請求被告賠償之金
    額合計為5000元，超過部分均屬無據，應予駁回。又「給付
    無確定期限者，債務人於債權人得請求給付時，經其催告而
    未為給付，自受催告時起，負遲延責任。其經債權人起訴而
    送達訴狀，或依督促程序送達支付命令，或為其他相類之行
    為者，與催告有同一之效力。」又「遲延之債務，以支付金
    錢為標的者，債權人得請求依法定利率計算之遲延利息。」
    再「應付利息之債務，其利率未經約定，亦無法律可據者，
    週年利率為百分之五。」民法第229 條第2 項、第233 條第
    1 項前段、第203 條分別定有明文。則原告就前開本院許可
    之金額，併請求被告給付自起訴狀繕本送達翌日（即99年4
    月23日）起，至清償日止，按年利率百分之五計算之利息，
    為有理由，應併予准許，至原告超過上述範圍之利息請求，
    則屬無據，應予駁回。
、本判決原告勝訴部分，所命給付之金額未逾50萬元，依民事
    訴訴法第389 條第1 項第5 款規定，應依職權宣告假執行。
    至於原告敗訴部分，其假執行之聲請亦失所附麗，應併予駁
    回。
肆、結論：本件原告之訴，為一部有理由，一部無理由，並依民
    事訴訟法第79條、第389 條第1 項第5 款判決如主文。
中    華    民    國    99    年    11    月    9     日
                  民事第一庭    法  官  邱瑞裕
以上為正本，係照原本作成。
如對本判決上訴，須於判決送達後20日內向本院提出上訴狀。
中    華    民    國    99    年    11    月    10    日
                                書記官  陳文明

司法院資訊處製作；財團法人民間司法改革基金會備份。
